【裁判字號】    90,易,1245
【裁判日期】    900426
【裁判案由】    傷害
【裁判全文】
臺灣板橋地方法院刑事判決                      九十年度易字第一二四五號
    公  訴  人  臺灣板橋地方法院檢察署檢察官
    被      告  丁○○
                戊○○
    右二人共同
    選任辯護人  張明俠
    被      告  乙○○
                甲○○
                丙○○
右列被告因傷害案件，經檢察官提起公訴（九十年度偵字第四四○號），本院判決如
左：
    主      文
丁○○、戊○○共同傷害人之身體，丁○○處拘役肆拾日、戊○○處拘役參拾日，如
易科罰金均以參佰元折算壹日。
乙○○、甲○○、丙○○共同傷害人之身體，乙○○處拘役伍拾玖日，甲○○、丙○○各處拘役伍拾日，如易科罰金均以參佰元折算壹日。
    事      實
一、丁○○、戊○○及乙○○、甲○○、丙○○係鄰居關係，其前雙方（丁○○、戊○○一方，乙○○、甲○○、丙○○為另一方）即因社區管理相關事務意見不合
    迭起爭執，於民國八十九年十月二十四日晚上九時四十分許，在臺北縣林口鄉○○○街九巷三號前之該社區中庭廣場處，其等五人復因社區之相關事務發生爭執
    ，雙方一言未合、心生不滿，詎丁○○、戊○○及乙○○、甲○○、丙○○即各
    基於傷害之犯意聯絡，由乙○○手持木棍毆擊丁○○、戊○○，甲○○、丙○○
    則徒手毆打丁○○、戊○○；丁○○亦持不明利器揮擊乙○○，戊○○則以徒手
    毆打乙○○。其等五人互毆之結果，致丁○○受有左手撓骨骨折、胸部挫傷、疑
    似肋骨骨折、頭部外傷、左手挫擦傷等之傷害；戊○○因而受有雙側外傷性流鼻
    血之傷害；乙○○則受有左上眉裂傷（起訴書誤載為左上肩，應予更正）、右前
    胸、背部挫傷等之傷害。
二、案經丁○○、戊○○及乙○○分別訴由臺北縣警察局新莊分局報請臺灣板橋地方
    法院檢察署檢察官偵查起訴。
    理      由
一、訊之被告丁○○、戊○○及乙○○、甲○○、丙○○均矢口否認有何傷害之犯行
    ，被告丁○○辯稱：其並未毆打乙○○，至戊○○有無毆打乙○○，其並未看到
    云云；被告戊○○亦辯稱：伊並未毆打乙○○云云；被告乙○○則辯稱：並未毆
    打丁○○、戊○○，戊○○係自己跌倒在地，因現場之大理石地板很滑，丁○○
    之骨折等傷如何造成，則不清楚云云；被告甲○○、丙○○均辯稱：渠等均未出
    手毆打丁○○及戊○○云云。經查，右揭被告五人互毆之事實，業據受毆成傷之
    告訴人兼被告丁○○、戊○○及乙○○分別於警訊或偵審中均指訴甚詳，復有其
    等三人之甲種診斷證明書共四件（乙○○部分有二件）附於偵查卷可稽。雖被告
    五人均辯稱並未出手毆打他人云云，然告訴人兼被告丁○○、戊○○及乙○○三
    人確受有傷害乙節，已有上述甲種診斷證明書共四件可資為憑，則被告五人竟分
    稱並未出手傷害人云云，已難採信，應認被告五人確有相互毆打之情不虛；而觀
    之上開甲種診斷證明書分別記載之內容，丁○○係受有「左手撓骨骨折、胸部挫
    傷、疑似肋骨骨折、頭部外傷、左手挫擦傷」等之傷害，戊○○受有「雙側外傷
    性流鼻血」之傷害，乙○○則受有「左上眉裂傷、右前胸、背部挫傷」等之傷害
    ，就丁○○、乙○○二人之部分，其等受傷部位非少，傷勢亦非僅係徒手毆打所
    致之輕微擦挫傷，顯係另遭物器擊傷所致，是倘非丁○○、戊○○共同毆打乙○○，而乙○○、甲○○、丙○○則共同毆打丁○○、戊○○，其中丁○○、乙○○並分持棍棒或不明利器，否則應不至使丁○○、乙○○受有上述多處傷害，足
    見告訴人丁○○、戊○○及乙○○分別指訴有遭對方共同傷害之情不虛，且依彼
    等多處及非輕之傷勢以觀，被告五人均係基於傷害之犯意而為，尚難認為正當之
    防衛。又被告乙○○固稱被告丙○○、甲○○當時並未在現場云云，然被告丙○○、甲○○二人於本院調查時均到庭陳稱當時伊等有在現場等語（見本院九十年
    四月十日審理筆錄），被告甲○○另稱：（問：丙○○有無在現場？）丁○○及
    戊○○在打乙○○時，丙○○有在現場等語（同上審理筆錄），足見被告乙○○
    所述，應係迴護被告甲○○、丙○○之詞，亦不足採。綜上所述，參以被告五人
    其前即有怨隙，雙方復因社區事務一言不合互生爭執，因而互毆致他方之丁○○
    、戊○○及乙○○均受有傷害，此與常情不相悖違，從而，被告五人前開各該所
    辯，均係事後卸責之詞，尚難採信。本件事證已臻明確，被告五人確有為前開傷
    害之犯行均可認定，應依法論科。至被告乙○○、甲○○、丙○○另請求傳訊證
    人周羅欣怡、丁輔君、楊晨鐘等人以證明被告甲○○、丙○○當時並未在場或其
    等三人並未傷害人等情，則因本件事證已明，且就被告丙○○、甲○○當時確在
    現場乙節，已據其等二人自承在卷，有如前述，本院因認尚無另行傳訊該等證人
    之必要，爰不予一一傳訊，附此敘明。
二、核被告丁○○、戊○○及乙○○、甲○○、丙○○五人所為，均各犯刑法第二百
    七十七條第一項之普通傷害罪。被告丁○○、戊○○二人及乙○○、甲○○、丙○○三人，對於上述傷害之犯行，各有犯意聯絡及行為分擔，俱為共同正犯。爰
    分別審酌被告等五人因細故竟相互傷害，暨丁○○所受之傷害最重、乙○○之傷
    勢次之，惟其等並分持物器毆打對方，惡性較重，戊○○之傷勢則較為輕微，其
    等五人犯後尚未達成和解以賠償對方之損害，及被告五人態度不佳均飾詞否認犯
    行等一切情狀，各量處如主文所示之刑，並均諭知易科罰金之折算標準，以示懲
    儆。而被告五人行為後，刑法第四十一條業於九十年一月四日經立法院修正通過
    ，並經總統於九十年一月十日公布，而於同年一月十二日生效施行，其修正條文
    為：「犯最重本刑為五年以下有期徒刑以下之刑之罪，而受六個月以下有期徒刑
    或拘役之宣告，因身體、教育、職業、家庭之關係或其他正當事由，執行顯有困
    難者，得以一元以上三元以下折算一日，易科罰金。但確因不執行所宣告之刑，
    難收矯正之效，或難以維持法秩序者，不在此限。」、「併合處罰之數罪，均有
    前項情形，其應執行之刑逾六月者，亦同」，核與修正前刑法第四十一條相較，
    修正後條文並無較有利於被告，自應依刑法第二條第一項前段之規定適用裁判時
    之法律諭知易科罰金之折算標準，合此說明。
據上論斷，應依刑事訴訟法第二百九十九條第一項前段，刑法第二十八條、第二百七
十七條第一項、第四十一條第一項，罰金罰鍰提高標準條例第一條前段、第二條，判
決如主文。
本案經檢察官蔡宏展到庭執行職務。
中      華      民國        九十      年      四    月    二十四  日
                                臺灣板橋地方法院刑事第一庭
                                    法  官  邱 靜 琪
右正本證明與原本無異。
如不服本判決，應於判決送達後十日內向本院提出上訴狀 (應附繕本) ，上訴於臺灣
高等法院。
                                          書記官    劉日賓
中      華      民      國        九十      年      四    月    二十六  日
附錄本案論罪科刑法條全文：
刑法第二百七十七條第一項
傷害人之身體或健康者，處三年以下有期徒刑、拘役或一千元以下罰金。
犯前項之罪因而致人於死者，處無期徒刑或七年以上有期徒刑，致重傷者，處三年以
上十年以下有期徒刑。


司法院資訊處製作；財團法人民間司法改革基金會備份。
